【裁判字號】    89,交聲,656
【裁判日期】    901210
【裁判案由】    違反道路交通管理處罰條例聲明異議
【裁判全文】
臺灣臺北地方法院交通事件裁定                    八十九年度交聲字第六五六號
    異議人即
    受處分人  甲○○
右列受處分人因違反道路交通管理處罰條例案件，對於臺北市交通事件裁決所中華民
國八十九年十一月一日所為處分( 原處分案號：北市裁三字第駕裁22-AA0000000號 )
聲明異議，本院裁定如左：
        主      文
異議駁回。
        理      由
一、汽車駕駛人，駕駛汽車之行車速度，依標誌或標線之規定，無標誌或標線者，在
    市區道路時速不得超過四○公里，在郊外道路時速不得超過六○公里，修正前「
    道路交通安全規則」第九十三條第一項第一款定有明文( 按「道路交通安全規則
    」第九十三條第一項第一款，於九十年五月卅日經交通部、內政部會銜修正放寬
    在市區道路時速不得超過六○公里，並自同年六月一日起施行。惟因法律不溯及
    往原則，本件市區行車速度之限制仍應適用修正前即行為時之「道路交通安全規
    則」第九十三條第一項第一款規定 )。又汽車駕駛人駕駛汽車超過規定之最高時
    速者，處新臺幣一千二百元以上二千四百元以下( 即銀元四百元以上八百元以下
     )罰鍰，修正前「道路交通管理處罰條例」第四十條第一項及第六十三條第一項
    第一款定有處罰明文( 按「道路交通管理處罰條例」第四十條第一項規定業於九
    十年一月十七日總統令修正公布並自同年六月一日起施行，惟僅刪除有關銀元罰
    鍰之規定。因交通違規裁罰案件之性質，係道路交通主管機關本於職權就個別交
    通違規行為所為裁罰之決定而對外直接發生法律效果之單方行政行為，按實體從
    舊程序從新原則，本件仍應適用行為時即修正前之「道路交通管理處罰條例」，
    行政法院五十六年度判字第八十一號判例參照 )。
二、本件受處分人即異議人甲○○於八十九年八月廿七日上午八時六分許，駕駛車牌
    UH-7565 號自用小客車，沿無速限標誌之臺北市區道路○○○路二段( 東側 )內
    線車道由南往北方向行駛，途經羅斯福路二段二○○之一號「信仁皮件店」( 位
    處羅斯福路二段西側 )右前方對向內線車道，為臺北市政府警察局中正第二分局
    交通分隊執勤員警吳友智利用雷達測速照相科學儀器測得其以時速六十四公里之
    行車速度( 超速廿四公里 )行駛而拍照( 測速照相取締地點，將「羅斯福路二段
    」誤載「羅斯福路一段」，執勤員警逕自在相片上「地點」欄補正 )採證，以其
    有違反「道路交通管理處罰條例」第四十條第一項之行為，掣單( 北市警交大字
    第AA0000000 號 )逕行舉發。嗣將違規採證相片連同舉發違規通知單送達受處分
    人收受，受處分人依限到案向原處分機關提出申訴，原處分機關請舉發單位調查
    結果，認受處分人確有前揭違規駕駛行為，原處分機關遂於八十九年十一月一日
    依「道路交通管理處罰條例」第四十條第一項及第六十三條第一項第一款規定，
    從輕裁處新臺幣一千二百元罰鍰並記違規點數一點之處分。
三、訊據受處分人固不否認其駕駛車牌UH-7565 號自用小客車於前揭時地為警拍照之
    事實，惟辯稱略以：本件採證相片標示之地點是在「羅斯福路一段」，執勤員警
    擅自在相片所示地點「羅斯福路一段」之「一」上方添加「一」字，顯見非同步
    拍攝，且現今臺北市區○○道之行車速限已改為五○公里云云。經查：
    (一)右揭超速違規行駛之事實，有採證相片一張在卷可稽。採證相片所示舉發違
        規地點雖誤載「羅斯福路一段」，惟查車牌「UH-7565 」號自用小客車左前
        方背景「新秀麗旅行箱袋( 信仁皮件 )」( 臺北市○○○路○段二○○之一
        號 )廣告招牌觀之，則本件執勤員警確係在羅斯福路二段拍攝無疑，且舉發
        員警檢視相片已經發現未調整地點之記載，而逕自在相片上以筆補正，核與
        事實並無違背，受處分人猶指「地點不符」云云，無非係卸責之詞，不足採
        信。
    (二)況查未設限速標誌之臺北市區道路行車速限，係自九十年六月一日起放寬為
        五○公里，已詳見前述，而本件受處分人則係於八十九年八月廿七日駕車違
        規超速行駛，依據法律不溯及既往原則，自不能以此為免罰之依據。受處分
        人此部分之辯解，亦不足採。本件受處分人駕駛車牌UH-7565 號自用小客車
        於前揭時地超速違規行駛之事實，洵堪認定。從而原處分機關依行為時「道
        路交通管理處罰條例」第四十條第一項及第六十三條第一項第一款規定，從
        輕裁處新臺幣一千二百元罰鍰，並記違規點數一點之處分，核無不合。本件
        聲明異議為無理由，應予駁回。
據上論斷，應依道路交通案件處理辦法第十九條，裁定如主文。
中      華      民      國     九    十     年    十二    月     十     日
                          臺灣臺北地方法院交通法庭
                                          法  官    鍾  華
右正本證明與原本無異。
如不服本裁定，應於裁定送達後五日內向本院提出抗告狀。
                                          書記官    劉芸珊
中      華      民      國     九    十     年    十二    月     十一   日


司法院資訊處製作；財團法人民間司法改革基金會備份。
